【裁判字號】    94,訴,2183
【裁判日期】    950113
【裁判案由】    清償借款
【裁判全文】
臺灣高雄地方法院民事判決              94年度訴字第2183號
原      告  臺灣中小企業銀行股份有限公司
法定代理人  張兆順
訴訟代理人  乙○○
被      告  甲○○
當事人間請求清償借款事件，本院於民國94年12月30日言詞辯論
終結，判決如下：
  主  文
被告應給付原告新臺幣貳佰捌拾柒萬柒仟捌佰柒拾陸元，及如附
表所示之利息及違約金。
訴訟費用由被告負擔。
本判決於原告以新台幣玖拾陸萬元供擔保後，得假執行。
  事  實  及 理  由
壹、程序方面：
一、本件被告經合法通知，無正當理由未於言詞辯論期日到場，
    核無民事訴訟法第386 條所列各款情形，爰依原告之聲請，
    由其一造辯論而為判決。
二、本件原告起訴時之法定代理人本為鐘丙○○，嗣於訴訟進行
    中，改由張兆順為新任法定代理人，而依法聲明承受訴訟，
    核無不合，自應予准許。
三、按當事人得以合意定第一審管轄法院；對於同一被告之數宗
    訴訟，除定有專屬管轄者外，得向就其中一訴訟有管轄權之
    法院合併提起之，民事訴訟法第24條、第248 條本文分別定
    有明文。查被告之住所地為屏東縣，然兩造就系爭新臺幣（
    下同）2,000,000 元、700,000 元之二份房屋貸款契約，於
    第18條合意如因上開借款契約涉訟時，同意由本院為雙方合
    意之第一審管轄法院，此有兩造所簽訂之房屋貸款契約書影
    本二份附卷可稽，故依前開條文規定，本院就本件兩造間2,
    000,000 元、700,000 元，200,000 元三筆借款之訴訟，自
    均有管轄權。
四、按訴狀送達後，原告不得將原訴變更或追加他訴，但於擴張
    或減縮應受辦決事項，不在此限，民事訴訟法訴第255 條第
    1 項第3 款定有明文。原告起訴時原主張：「被告應給付原
    告2,087,876 元，及(一)其中1,987,184 元自民國94年2 月16
    日起至清償日止按週年利率4.47% 計算之利息，及自民國94
    年2 月16日起至清償日止逾期在6 個月以內者依上開利率之
    一成，逾期超過6 個月者依上開利率之二成給付之違約金；
    (二)其中693,305 元自民國94年3 月16日起至95年12月16日止
    按週年利率按週年利率2.79% 計算之利息，自95年12月17日
    起至清償日止按原告定儲利率指數加計週年利率2.28 %計算
    之利息，及自民國94年3 月16日起至清償日止逾期在6 個月
    以內者依上開利率之一成，逾期超過6 個月者依上開利率之
    二成給付之違約金；(三)其中197,387 元自民國94年1 月17日
    起至清償日止按週年利率11.035% 計算之利息，及自民國94
    年3 月16日起至清償日止逾期在6 個月以內者依上開利率之
    一成，逾期超過6 個月者依上開利率之二成給付之違約金」
    ，嗣於本院審理中就利息及違約金部分減縮為如附表所示，
    依前開說明，自應准許。
貳、實體方面：
一、原告起訴主張：被告於民國93年12月16日向原告借貸新臺幣
    （下同）2,000,000 元、700,000 元，200,000 元，其中(一)
    2,000,000 元借款部分，約定自借款日起至113 年12月16日
    止，每月一期，按月攤還本息，利息則依中華郵政股份有限
    公司二年期定期儲金機動利率加週年利率2.625%後，再減去
    政府補貼利率0.25% ，如政府不補貼利息，則追溯自政府不
    補貼利息日改按原告定儲利率指數加週年利率2.75% 機動調
    整（起初之利率為週年利率2.5%）；(二)700,000 元借款部分
    ，約定自借款日起至113 年12月16日止，每月一期，按月攤
    還本息，利息則依按原告定儲利率指數加週年利率1.07% 機
    動調整（起初之利率為週年利率2.5%）；(二)200,000 元借款
    部分，約定自借款日起至98年12月16日止，每月一期，按月
    攤還本息，利息則依按原告基準利率指數加週年利率7.625
    % 機動調整（起初之利率為週年利率10.815%）； 並均約定
    如上開三筆借款如未按期給付，即喪失期限利益，全部債務
    視為到期，除各按約定利率支付遲延利息外，如逾期清償，
    在6 個月以內之部分，各按上開利率10% ，逾期超過6 個月
    之部分，各按上開利率20% 計付違約金，且原告向法院為請
    求給付時，得將原約定利率視為不再機動調整，並以此時之
    利率計算全部遲延利息及違約金，被告就上開2,000,000 元
    、700,000 元、200,000 元等三筆借款，分別自94年2 月16
    日、同年3 月16日、同年1 月17日即未按期還款，依約被告
    即已喪失期限及分期償還之利益，借款視同全部到期，總計
    被告尚積欠原告2,087,876 元，及如附表所示之利息、違約
    金（週年利率分為4.47 %、2.79 %、11.035%）， 迄今未給
    付，為此爰依消費借貸之法律關係，求為判決：被告應給付
    原告2,087,876 元，及如附表所示利息、違約金；並陳明願
    供擔保，請准為假執行之宣告。
三、被告未於言詞辯論期日到場，亦未提出書狀作何聲明或陳述
    。
四、原告前揭主張已據其提出與所述相符之台灣企銀房屋貸款契
    約二份、借據一份、放款帳務明細表三份、利息變動表三份
    份為證。被告經合法通知，未到庭爭執，亦未提出書狀作何
    聲明或陳述，原告之主張自堪信為真實。
六、按借用人應於約定期限內，返還與借用物種類、品質、數量
    相同之物；遲延之債務，以支付金錢為標的者，債權人得請
    求依法定利率計算之遲延利息，但約定利率較高者，仍從其
    約定利率；當事人得約定債務人不履行債務時，應支付違約
    金；民法第478 條前段、第233 條第1 項、第250 條第1 項
    分別定有明文。被告向原告借款後未按期清償，業如前述，
    是以原告依消費借貸之法律關係，請求被告應給付原告新台
    幣2,087,876 元，及如附表所示之遲延利息、違約金，即屬
    正當，應予准許。
六、原告陳明願供擔保請求宣告假執行，核無不合，爰酌定相當
    之擔保金額，予以准許。
七、據上論結，本件原告之訴為有理由，依民事訴訟法第385 條
    第1 項前段、第78條、第390 條第2 項，判決如主文。
中    華    民    國    95    年    1    月    13    日
                  民事鳳山分庭審判長法  官  王伯文
                                    法  官  李代昌
                                    法  官  陳億芳
正本係照原本作成。
如不服本判決，應於送達後20日內，向本院提出上訴狀並表明上
訴理由，如於本判決送達前提起上訴者，應於判決送達後10日內
補提上訴理由書（須附繕本）。
中    華    民    國    95    年    1     月    13    日
                                    書記官  吳建德
 附表：
┌─┬──────┬───────────────────┬───────────┐
│編│ 借款餘額   │           利息                       │ 違約金               │
│號│（新臺幣）  │                                      │                      │
├─┼──────┼───────────────────┼───────────┤
│一│1,907,184 元│自民國94年2月16日起至至清償日止，按週 │自民國94年3月17日起至 │
│  │            │年利率4.47%計算之利息。               │清償日止，逾期在6個月 │
│  │            │                                      │以內之部分，按左列利率│
│  │            │                                      │10%，逾期超過6個月之部│
│  │            │                                      │分，按左列利率20%計算 │
│  │            │                                      │之違約金。            │
├─┼──────┼───────────────────┼───────────┤
│二│693,305 元  │自民國94年3月16日起至至清償日止，按週 │自民國94年4月17日起至 │
│  │            │年利率2.79%計算之利息。               │清償日止，逾期在6個月 │
│  │            │                                      │以內之部分，按左列利率│
│  │            │                                      │10%，逾期超過6個月之部│
│  │            │                                      │分，按左列利率20%計算 │
│  │            │                                      │之違約金。            │
├─┼──────┼───────────────────┼───────────┤
│三│197,387元   │自民國94年1月17日起至至清償日止，按週 │自民國94年2月18日起至 │            │  年四月一日止，按週年利率百分之四點  │                      │
│  │            │年利率11.035%計算之利息。             │清償日止，逾期在6個月 │
│  │            │                                      │以內之部分，按左列利率│
│  │            │                                      │10%，逾期超過6個月之部│
│  │            │                                      │分，按左列利率20%計算 │
│  │            │                                      │之違約金。            │
└─┴──────┴───────────────────┴───────────┘


司法院資訊處製作；財團法人民間司法改革基金會備份。
